臺灣臺南地方法院民事判決　　　　　　　 93年度訴字第712號
原　　　告　弘博通運有限公司
法定代理人　乙○○
訴訟代理人　方文賢律師
被　　　告　丁○○
　　　　　　丙○○○
前列　二人
訴訟代理人　李春錦律師
上列當事人間請求侵權行為損害賠償等事件，經本院於民國94年
8月31日言詞辯論終結，判決如下：
    主  文
被告丁○○應給付原告新台幣玖拾貳萬貳仟陸佰玖拾肆元，及自
民國九十三年六月四日起至清償日止，按年息百分之五計算之利
息。
被告丁○○與丙○○○之間，就關於坐落台南縣善化鎮○○○段
第三八０之三、三八八之一九地號，面積各為六、八十二平方公
尺，權利範圍均為全部之土第二筆，於民國九十三年一月五日所
為贈與行為應予撤銷。被告丙○○○應將以夫妻贈與為原因，於
民國九十三年一月十四日就上開土地所辦理之所有權移轉登記予
以塗銷。
原告其餘之訴駁回。
訴訟費用由被告丁○○、丙○○○負擔十分之三，被告丁○○負
擔十分之五，餘由原告負擔。
本判決第一項於原告以新台幣拾萬捌仟元為被告丁○○供擔保
後，得假執行。但被告丁○○如於執行標的物拍定、變賣前，以
新台幣玖拾貳萬貳仟陸佰玖拾肆元為原告預供擔保後，得免為假
執行。
原告其餘假執行之聲請駁回。
    事  實
甲、原告方面：
一、聲明：求為判決：
   1、被告丁○○應給付原告新台幣（下同）1,222,694元，及
      自起訴狀繕本送達翌日（民國93年6月4日）起至清償日止
      按年息百分五計算之利息。
   2、被告丁○○與丙○○○間，就關於坐落台南縣善化鎮○○○段第380-3、388-19地號，面積各為6、82平方公尺，權
      利範圍皆全部之土地二筆，於93年1月5日所為贈與行為應
      予撤銷。被告丙○○○應將以夫妻贈與為原因，於93年1
      月14日日就上開土地所辦理之所有權移轉登記予以塗銷。
   3、就第一項之請求，原告願供擔保請宣告准為假執行。
二、陳述：
   1、緣被告丙○○○係被告丁○○之妻，而被告丁○○於93年
      1月14日將其名下僅有之台南縣善化鎮○○○段第380-3、
      388-19地號土地，以「夫妻贈與」為原因（原因發生日期
      為93年1月5日）而移轉登記與其妻丙○○○，此有已呈庭
      之「歸戶財產查詢清單」及土地登記簿謄本所載可稽。
   2、而被告丁○○本為原告弘博通運有限公司之受僱人，擔任
      曳引車司機，於93年1月2日凌晨4時許，駕駛車牌號碼007
      -GS號曳引車載運鋼筋，行經台北縣五股鄉○○路○段316
      號屋前，因駕車不慎，致連續擦撞訴外人亮全企業社所有
      車牌號碼P7-2490號、廖詔錚所有車牌號碼GP-0622號、廖
      士鑄所有車牌號碼HT-5489號、林素月所有車牌號碼
      LJ-4436號、林晉邦所有車牌號碼7F-7453號等車輛，並撞
      損路旁鐵皮屋及貨品，且該部原告公司所有車牌號碼
      007-GS號曳引車亦嚴重毀損。因被告丁○○係屬執行業務
      ，而對他人及原告為侵權行為，本應負損害賠償之責，而
      就對他人侵權行為部分，原告亦依法應負連帶賠償之義務
      。惟被告丁○○屢受請求竟避不出面理清，原告不得已乃
      代為出面清理及自己修理車輛，凡此有已呈庭之賠償及損
      失明細及和解書、付款支票等可稽。
   3、按本件車禍事故發生之原因，經台灣省台北縣區車輛行車
      事故鑑定委員會以93年11月5日北鑑字第931622號函附鑑
      定意見書，載述：「肇事經過：丁○○駕駛營半聯結車，
      於前述時、地，沿五股鄉○○路往新莊方向行駛，行經肇
      事地點，因不明原因（因精神不濟）致失控左偏至路外撞
      擊停於路旁之車輛及路外鐵皮屋。肇事分析：駕駛行為：
      廖員凌晨駕駛半聯結車沿路南下，至肇事地控車不當左偏
      駛入對向路外，撞擊路外停放之EW-1580自小客車等六輛
      車。…鑑定意見：丁○○駕駛營半聯結車，不明因素失控
      ，為肇事原因。」等語，並經台灣省車輛行車事故覆議鑑
      定委員會以94年1月18日府覆議字第0930101264號函載稱
      ：「承囑覆議丁○○駕車肇事案，經本會第2052次（1月
      14日）會議依卷附跡證資料研議結論，照原鑑定意見，惟
      文詞改為『丁○○駕駛營半聯結車，不明因素失控偏左駛
      入來車道，為肇事原因。另被波及之民宅及車輛，均無肇
      事因素』。請參考。」等語，乃皆認本件車禍事故，純係
      被告丁○○之過失行為所致，不僅被波及之民宅及車輛無
      肇事因素，亦與原告公司無涉，是其辯稱並無過失云云，
      顯無理由。被告丁○○將本件車禍事故發生之原因，詭託
      「枉死亡魂發威所致」，其無過失及不法云云，顯屬無稽
      ，委無足採。
   4、按民法第191條之2前段規定：「汽車、機車或其他非依軌
      道行駛之動力車輛，在使用中加損害於他人者，駕駛人應
      賠償因此所生之損害。」；第184條第1項前段規定：「因
      故意或過失，不法侵害他人之權利者，負損害賠償責任。
      」、第188條第1項前段規定：「受僱人因執行職務，不法
      侵害他人之權利者，由僱用人與行為人連帶負損害賠償責
      任。」、同條第3項規定：「僱用人賠償損害時，對於為
      侵權行為之受僱人，有求償權。」。是原告依侵權行為法
      則及上開規定自得就代為賠付及損失款項，向被告丁○○
      求償，惟被告丁○○受限期催告後，卻相應不理，原告爰
      依法訴請判決如訴之聲明第一項。
   5、而本件請求金額中「鐵皮屋及磚牆損害」項目之26萬元，
      雖係由訴外人富邦產物保險股份有限公司依保險契約支付
      ，惟此係原告與該保險公司間之契約關係，保費亦係由原
      告所繳付，要與被告丁○○應負之賠償責任無關，即被告
      丁○○仍應為給付。
   6、又按債務人所為之無償行為，有害及債權者，債權人得聲
      請法院撤銷之。債權人依第一項之規定，聲請法院撤銷時
      ，得並聲請命受益人或轉得人回復原狀。前條撤銷權，自
      債權人知有撤銷原因時起，一年間不行使，或自行為時起
      ，經過十年而消滅，民法第244條第1項、第4項、第245條
      分別定有明文。本件原告公司為對被告丁○○實施假扣押
      ，經鈞院核發93年度裁全字第686號假扣押裁定，然在查
      詢被告丁○○之財產現況後，始知丁○○在肇事應負賠償
      責任後，竟迅於93年1月14日將其名下僅有之台南縣善化
      鎮○○○段第380-3、388-19地號土地，以「夫妻贈與」
      為原因（原因發生日期為93年1月5日）而移轉登記與其妻
      即被告丙○○○，已如前述，顯係脫產而逃避清償責任，
      是被告丁○○與丙○○○間所為之無償行為，有害及債權
      人即原告之債權，原告爰依民法第244條第1項規定，請求
      將上開贈與行為予以撤銷，即如訴之聲明第二項所示。
   7、再者，被告等以系爭土地之夫妻贈與行為與系爭損害賠償
      責任，並無關連，係其等夫妻早於92年10月間即達成之協
      議云云，然據卷附之土地登記簿謄本所載該二筆土地之移
      轉登記原因為「夫妻贈與」，原因發生日期為93年1月5日
      ，登記日期為93年1月14日，顯在本件車禍事故（發生於
      93年1月2日凌晨）之後，係屬脫產行為，甚為灼然，是其
      等之辯解，顯非可採。
   8、按公路法第64條所定：「（第1項）汽車或電車運輸業遇
      有行車事故，致人、客傷害、死亡或財、物損毀、喪失時
      ，應負損害賠償責任。但經證明其事故發生係因不可抗力
      或因託運人或受貨人之過失所致者，不負損害賠償責任。
      （第2項）前項貨物損毀、滅失之損害賠償，除貨物之性
      質、價值於裝載前經託運人聲明，並註明於運送契約外，
      其賠償金額，以每件不超過新台幣三千元為限。（第3項
      ）人、客傷害、死亡之損害賠償辦法，由交通部另定之。
      」，稽其意旨，乃注重在舉證責任之轉換，即除非「汽車
      或電車運輸業者」能證明其事故發生係因不可抗力或因託
      運人或受貨人之過失所致者，否則即應負損害賠償責任，
      與本件原告之請求權基礎（即民法第191條之2前段、第
      184條第1項前段、第188條第1項、第3項等規定），乃僅
      係請求權競合之關係，被告抗辯應優先適用公路法之規定
      ，顯無理由。
   9、又按，系爭車牌號碼007-GS號曳引車為原告公司所有，此
      不僅有該車輛「汽車新領牌照登記書」及卷附「車籍作業
      系統-集中查詢基本詳細資料」可稽，亦為被告所不爭執
      。被告丁○○駕駛系爭車輛肇事，致該車毀損，對原告公
      司而言，乃因故意或過失而不法侵害原告公司就該車之所
      有權，不僅有違其一般僱傭契約之義務，依民法第184條
      第1項前段所定，乃皆應負損害賠償責任，至為灼然，被
      告辯稱「他人之權利」不包括「僱用人」云云，顯無所據
      ，並無理由。
三、證據：提出被告丁○○之財產歸戶查詢清單一份、土地登記
    謄本二份、律師函及其回執各一份、本院93年度裁全字第
    686號假扣押裁定一份、和解書十份、統一發票一份、支票
    十五份、估價單二份、富邦產物保險股份有限公司汽車保險
    單一份、轉帳傳票一份、汽車新領牌照登記書一份等影本為
    證，並聲請訊問證人甲○○、戊○○，及聲請本院函請台灣
    省台北縣區車輛行車事故鑑定委員會鑑定肇事原因。
乙、被告方面：
一、聲明：
   1、原告之訴及其假執行之聲請，均駁回。
   2、如受不利判決，願供擔保，請宣告准予免為假執行。
二、陳述：
   1、查系爭交通事故經臺灣省台北縣區車輛行車事故鑑定委員
      會93年11月5日北鑑字第931622號鑑定結果認：「丁○○
      駕駛營半聯結車，『不明因素』失控，為肇事原因」，臺
      灣省車輛行車事故覆議鑑定委員會94年1月18日府覆議字
      第0930101264號函覆議結果認：「丁○○駕駛營半聯結車
      ，『不明因素』失控偏左駛入來車道，為肇事原因。另被
      波及之民宅及車輛，均無肇事因素」，但就　鈞院94年2
      月2日函詢：「不明因素」之涵意，該「不明因素」是否
      可歸責於丁○○？可歸責之法律依據為何？臺灣省車輛行
      車事故覆議鑑定委員會94年3月15日府覆議字第
      093011264A號函復：「所言『不明因素』，係依丁○○警
      訊自承『肇事原因不詳』，而本會又乏其他跡証，以認定
      此不詳原因係何所指，是以研析丁○○駕駛營半聯結車，
      係因不明因素失控由本車道偏左駛入來車道，為肇事原因
      」，亦未能明白指出：該「不明因素」可歸責於丁○○，
      及可歸責之法律依據。此外，原告迄未就其主張之被告丁○○「駕車不慎」、「駕車打瞌睡」、「因不明原因（因
      精神不濟）」，致生系? 交通事故之有利事實，盡其舉證
      責任，系爭交通事故之發生，被告丁○○應無過失責任。
   2、次查，系爭交通事故係被告丁○○於93年1月2日「凌晨四
      時許」，駕駛原告公司所有007–GS號曳引車，載運整車
      之鋼筋，行駛至台北縣五股鄉○○路○段往五股交流道方
      向（北往南方向）時，駛入對向車道，撞擊多部停於路邊
      車輛後，駛入成泰路三段316號之鐵工廠鐵皮屋內，撞毀
      鐵皮屋後停住。依警卷現場圖所示，被告丁○○駕駛曳引
      車之行向，為自成泰路三段南向車道「左轉東南向」駛入
      北向車道路邊後，先「右轉南向」撞擊多部停於路邊車輛
      ，繼「左轉為東南向」駛入成泰路三段316號鐵工廠鐵皮
      屋內，再「右轉為南向」後停住。另依警卷內照片，被告
      丁○○駕駛曳引車後載整車之鋼筋，在系爭交通事故後，
      依舊在曳引車後車架上，原停於路邊之車牌GP–0622號客
      貨兩用車，竟翻覆於曳引車後載鋼筋之上。衡之被告丁○○駕駛之曳引車當時如係快速駛入對向車道，當曳引車停
      住時，因物理慣性作用，整車之鋼筋必往前衝撞，則坐於
      駕駛座之被告丁○○必遭鋼筋刺穿或撞擊，造成重大傷亡
      。曳引車後載之鋼筋，既在系爭交通事故後依舊在曳引車
      後車架上，被告丁○○駕駛之曳引車，當時駛入對向車道
      ，進入路邊鐵皮屋之車速，必是不致引起物理慣性作用之
      緩慢速度。但被告丁○○駕駛之曳引車，以不致引起物理
      慣性作用之緩慢速度駛入對向車道，卻能將原停於路邊之
      車牌GP–0622號客貨兩用車頂起翻覆於曳引車後載鋼筋之
      上，明顯非人力所能為（按被告丁○○駕駛之曳引車縱快
      速駛入對向車道，撞擊原停於路邊之車牌GP–0622號客貨
      兩用車，應也不能將之頂起翻覆於曳引車後載鋼筋之上）
      。原告所主張丁○○「駕車不慎」、「駕車打瞌睡」、「
      因不明原因（因精神不濟）」云云，均無法解釋上開系爭
      交通事故發生後情狀。按系爭交通事故發生前，被告丁○○與隨車之配偶即被告丙○○○正交談中，竟然同時突然
      失去意識片刻，等二人回復意識時，系爭交通事故已經發
      生。被告丁○○、丙○○○二人於「凌晨四時許」同時失
      去意識片刻，實屬不可思議。加上成泰路三段經常發生死
      亡車禍，被告丁○○、丙○○○二人認系爭交通事故應是
      當地人士所云枉死亡魂發威造成，應非被告丁○○過失行
      為所致。
   3、按「負損害賠償責任者，除法律另有規定或契約另有訂定
      外，應回復他方損害發生前之原狀」，民法第213條第1項
      規定甚明。查本件原告主張因系爭交通事故受損之蕭勝義
      鐵厝，係價值不高之陳舊鐵皮屋，原告以富邦產物保險公
      司理賠金26萬元，委請盈城營造有限公司重建鐵厝，明顯
      已逾損害發生前原狀之價值。另原告所有007–GS曳引車
      ，原始發照年月為90年9月，迄系爭交通事故發生之93 年
      1月2日，係已營業2年又3月之曳引車，價值已有相當之折
      舊，欲回復系爭交通事故損害發生前之原狀，應毋庸高達
      59萬元。此外，受損之廖士鑄HT–5489三陽1995年份自小
      客車，迄系爭交通事故發生之93年1月2日，車齡已有8年
      餘；林素月LJ–443L裕隆1990年份自小客車，車齡已有13
      年餘；亮全企業社P7–2490中華1997年份自小客貨車，車
      齡已有6年餘；林晉邦7F–7453中華1992年份自小客貨車
      ，車齡已有11年餘；廖詔錚GP–0622中華1991年份自小客
      貨車，車齡已有12年餘；均有高低不等之折舊，在系爭交
      通事故損害發生前原狀之價值原本不高，原告簽立之和解
      書均載為「修車及一切依法可請求之損失」，依序賠償18
      萬元、4萬元、6萬4千元、8萬元、1萬5千元，應已逾損害
      發生前原狀之價值。上開原告賠償金額超過被害人損害發
      生前原狀價值部分，對於被告丁○○應無求償權。
   4、次按，「僱用人」、「受僱人」間有僱傭契約，「受僱人
      」因執行業務損壞「僱用人」之財物，屬「僱傭契約」法
      律關係之範疇，應不能適用侵權行為之法律規定斷之，故
      民法第184條第1項前段、第188條第1項前段、第191條之2
      前段規定之「他人」，應均不包括汽車駕駛人之「僱用人
      」。查本件原告主張原告公司所有007–GS號曳引車，因
      被告丁○○執行業務造成系爭交通事故，致原告所有007
      –GS號曳引車損害，受有曳引車拖吊費6萬元、曳引車修
      理費用59萬元之損失，依民法第184條第1項前段規定請求
      賠償。但原告應非民法第184條第1項前段規定之「他人」
      ，已如前述，原告此部分之請求，尚乏法律依據。
   5、又按，「僱用人『賠償損害』時，對於為侵權行為之受僱
      人，有求償權」，民法第188條第3項，固有明文。惟保險
      法第53條第1項規定：「被保險人因保險人應負保險責任
      之損失發生，而對於第三人有損害賠償請求權者，保險人
      得於給付賠償金額後，代位行使被保險人對於第三人之請
      求權；但其所請求之數額，以不逾賠償金額為限」，同條
      第3項規定：「前項第三人為被保險人之家屬或受僱人時
      ，保險人無代位請求權；但損失係由其故意所致者，不在
      此限」。亦即被保險人因保險公司應負保險責任之損失發
      生，而受領保險公司之理賠，其對於第三人有損害賠償請
      求權，應由保險公司代位行使。至第三人如為被保險人之
      家屬或受僱人時，保險人無代位請求權。上開保險法規之
      立法理由，當在避免被保險人既受領保險公司之理賠，損
      害已獲補償，其復向第三人行使損害賠償請求權，反因保
      險事故之發生受有利益，難免有道德上之危險。至第三人
      如為被保險人之家屬或受僱人時，該第三人亦可同享保險
      契約之保障，故保險人對之無代位請求權。查本件原告主
      張因系爭交通事故受損之蕭勝義鐵厝，伊委請盈城營造有
      限公司為之重建鐵厝，雖係由富邦產物保險公司依保險契
      約給付盈城營造有限公司26萬元，惟此係伊與保險公司間
      之契約關係，保費亦係由原告公司繳付，要與被告丁○○
      應負之賠償責任無關，被告丁○○仍應為給付。關於富邦
      產物保險公司給付盈城營造有限公司26萬元，已經富邦產
      物保險公司94年3月4日（94）富保業發字第41號函送理賠
      相關資料，附卷可稽。該26萬元既由富邦產物保險公司理
      賠，被保險人即原告應不能再向身為「受僱人」之被告丁○○行使民法第188條第3項求償權（按富邦產物保險公司
      依法亦無代位請求權），以免原告因保險事故之發生反受
      有利益，而有道德上之危險，已如前述，原告此部分之請
      求，應無理由。
   6、查系爭交通事故被告丁○○否認係其過失行為所致，已如
      前述，原告並非被告丁○○之債權人，應無民法第244條
      第1項規定之聲請撤銷權。退步言之，鈞院如認系爭交通
      事故係被告丁○○之過失行為所致，被告丁○○於93年1
      月間以「夫妻贈與」為原因，將台南縣善化鎮○○○段
      380之3、380之19地號土地，移轉登記為被告丙○○○名
      義，並非被告丁○○於系爭交通事故後逃避肇事責任的脫
      產行為。實為緣於被告丁○○與被告丙○○○在92年10月
      間達成之協議，此項協議則導因於被告丁○○在92年1月7
      日即取得職業聯結車（即曳引車）之駕駛執照，但被告丙○○○深知擔任曳引車司機之危險性，深恐被告丁○○發
      生危險，將無所靠，始終不同意被告丁○○從事曳引車司
      機之職業，迄92年10月間，被告丙○○○在被告丁○○一
      再要求，並提出將上開土地贈與登記為被告丙○○○名義
      之條件下，不得已同意被告丁○○受僱於原告公司為曳引
      車司機。是系爭「夫妻贈與」移轉土地所有權登記行為，
      與系爭損害賠償責任，並無關聯，原告憑空推測為被告丁○○之脫產行為，並無依據，應無民法第244條第1項規定
      之聲請撤銷權。
   7、退步言之，如鈞院認原告對於被告丁○○有求償權、損害
      賠償請求權，原告已自認被告丁○○尚有薪資66,306元，
      請淮予互相抵銷。
   8、按公路法第1條規定：「為加強公路規劃、修建、養護，
      健全公路營運制度，發展公路運輸事業，以增進公共福利
      與交通安全，特制定本法；本法未規定者，依其他法律之
      規定」。第64條第1項規定：「汽車或電車運輸業遇有行
      車事故，致人、客傷害、死亡或財、物損毀、喪失時，應
      負損害賠償責任。但經證明其事故發生係因不可抗力或因
      託運人或受貨人之過失所致者，不負損害賠償責任」。故
      就汽車運輸業者而言，公路法第64條第1項規定之汽車運
      輸業行車事故損害賠償責任，係民法第188條第1項規定僱
      用人連帶損害賠償責任之特別規定，依特別法優於普通法
      之原則，應優先適用上開公路法規定。次按，汽車運輸業
      行車事故損害賠償金額及醫藥補助費發給辦法第3條第1項
      規定：「汽車運輸業之車輛，因行車事故致人、客傷害、
      死亡或財物毀損、喪失依法應負損害賠償責任者，除醫療
      費用由汽車所有人或駕駛人負責支付外，其賠償金額之標
      準如左：……『四、財物毀損、喪失之賠償金額由雙方協
      議定之』」。而民法第188條第1項係規定僱用人與受僱人
      連帶負損害賠償責任，僱用人所連帶之損害賠償金額，應
      依受僱人之損害賠償金額決之，僱用人並無代受僱人決定
      損害賠償金額之權限。查原告為汽車運輸業者，被告丁○○受僱於原告駕駛原告所有系爭曳引車載運鋼筋時，發生
      系爭行車事故，致蕭勝義等六人財物損失，原告依法應負
      公路法第64條第1項規定之汽車運輸業行車事故損害賠償
      責任。本件原告與蕭勝義等六人協議達成賠償金額協議，
      有原告提出之和解書六紙附卷可查。其係依上開公路法第
      64 條第1項、汽車運輸業行車事故損害賠償金額及醫藥補
      助費發給辦法第3條第1項規定負損害賠償責任，並非依民
      法第188條第1項規定負僱用人連帶損害賠償責任。是原告
      對於被告丁○○應無民法第188條第3項規定之求償權。
三、證據：提出道路交通事故現場圖一份、剪報資料五份、扣繳
    憑單一份、被告丁○○駕照一份等影本為證，並聲請本院就
    台灣省台北縣區車輛行車事故鑑定委員會之鑑定報告再轉送
    台灣省車輛行車事故鑑定覆議委員會覆議及說明，以及請求
    函詢富邦產物保險股份有限公司關於007-GS車號肇事後之理
    賠項目。
丙、本院依職權向台北縣警察局蘆洲分局函調被告丁○○於93年
    1月2日在台北縣五股鄉○○路○段316號屋前之車禍肇事之現
    場圖、警訊筆錄、行車事故調查報告表等資料。
    理  由
一、按訴狀送達後，原告不得將原訴變更或追加他訴。但如為擴
    張或減縮應受判決事項之聲明者，不在此限，民事訴訟法第
    255條第1項第3款定有明文。查原告起訴時，係基於民法第
    184條第1項前段、第191條之2前段、第188條第3巷、第244
    條第1項等規定，聲明求為判決：（一）被告丁○○應給付
    原告1,231,830元，及自起訴狀繕本送達翌日起至清償日止
    按年息百分5計算之利息；（二）被告丁○○與丙○○○間
    ，就關於坐落台南縣善化鎮○○○段第380-3、388-19地號
    ，面積各為6、82平方公尺，權利範圍皆全部之土地二筆，
    於93年1月5日所為贈與行為應予撤銷。被告丙○○○應將以
    夫妻贈與為原因，於93年1月14日日就上開土地所辦理之所
    有權移轉登記予以塗銷；（三）就第一項之請求，原告願供
    擔保請宣告准為假執行等語；嗣於本院94年2月2日言詞辯論
    程序中，原告復以言詞及具狀主張其所受損害部分，應增列
    車號007-GS號曳引車之拖吊費用6萬元，此外，原告所受損
    害金額另應抵扣被告丁○○未領之薪資66,306元，則原告聲
    明第一項聲明應更正為：被告丁○○應給付原告1,222,694
    元，及自起訴狀繕本送達翌日起至清償日止，按年息百分之
    5計算之利息等語，是揆諸前開規定，核其所為訴之變更，
    應屬減縮其應受判決事項之聲明，自不在禁止之列，合先敘
    明。
二、原告起訴主張：緣被告丁○○為原告所雇用之曳引車司機，
    以為原告運送貨物。嗣被告丁○○於93年1月2日凌晨4時許
    ，駕駛原告所有車號007-GS號曳引車載運鋼筋，行經台北縣
    五股鄉○○路○段往五股交流道方向時，因駕車不慎，逆向
    衝撞停放於對側路旁之訴外人亮全企業社所有車號P7-2490
    號自小貨車、廖詔錚所有車號GP-0622號自小貨車、廖士鑄
    所有車號HT-5489號自小客車、林素月所有車號LJ-4436號自
    小客車、林晉邦所有車號7F-7453號自小客車等車輛，並撞
    損路旁訴外人蕭勝義所有即址設同段316號之鐵皮屋一棟及
    屋內貨品，且原告所有上開曳引車亦嚴重毀損。詎被告丁○○於事故發生後，竟逃避其應負之理賠責任，原告不得已遂
    先行依民法第188條第1項規定，分別理賠上開被害人所受損
    害，即理賠訴外人亮全企業社64,000元、廖詔錚15,000元、
    廖士鑄180,000元、林素月40,000元、林晉邦80,000元、蕭
    勝義260,000元，並自行將原告所有007-GS號曳引車拖吊至
    修車廠修復，另支出拖吊費用60,000元及修復費用590,000
    元。但因被告丁○○抗辯其尚有未領之薪資66,306元部分，
    原告予以同意並援引為抵扣原告所受損害，故原告依民法第
    184條第1項前段、第191條之2、第188條第3項等規定，得請
    求被告丁○○填補之損害計有1,222,694元，乃被告丁○○
    不僅拒不出面賠償，甚且於事故後立即將其名下僅有之財產
    ，即坐落台南縣善化鎮○○○段第380-3、388-19地號，面
    積各為6、82平方公尺，權利範圍皆全部之土地二筆（下簡
    稱系爭土地），於93年1月5日贈與其妻即被告丙○○○，彼
    二人並隨即於同年月14日辦理系爭土地之所有權移轉登記，
    致原告經由假扣押之保全程序，仍無法扣得被告丁○○任何
    資產，顯已害及原告上開債權之受償，為此爰依民法第184
    條第1項前段、第191條之2、第188條第3項、第244條等規定
    提起本件訴訟，請求被告丁○○應賠償原告上開損害共
    1,222,694元，及自起訴狀繕本送達翌日（93年6月4日）起
    算之法定遲延利息（聲明第一項）；且被告二人間就系爭土
    地所為之贈與行為應予撤銷，被告丙○○○並應將其上開以
    贈與為原因之土地所有權移轉登記予以塗銷（聲明第二項）
    等情。
三、被告則以：被告丁○○固於93年1月2日執行職務時，在台北
    縣五股鄉○○路○段316號前肇事，但該事故係因同車之被
    告二人同時失去意識片刻，亦即當地人士所稱枉死亡魂發威
    所造成，被告丁○○就該事故之發生並無過失，伊自無需擔
    負任何賠償責任。縱認被告丁○○應負過失責任，然原告所
    有車號007-GS號曳引車、訴外人亮全企業社所有車號P7-249
    0 號自小貨車、廖詔錚所有車號GP-0622號自小貨車、廖士
    鑄所有車號HT-5489號自小客車、林素月所有車號LJ-4436號
    自小客車、林晉邦所有車號7F-7453號自小客車等車輛因車
    齡老舊，根本無原告所述之賠償價值，更無論原告所受損害
    ，已有部分受訴外人富邦產物保險股份有限公司（下簡稱富
    邦公司）予以補償，加以被告丁○○尚有薪資66,306元迄未
    領取，則原告對伊即無求償權可言，況且原告與被告丁○○
    間具有僱傭關係，原告即非民法第184條第1項前段、第188
    條第1項、第191條之2等規定所稱之他人，其逕依上開規定
    請求被告丁○○賠償其損害，亦屬無據。再者，公路法為民
    法之特別規定，故原告應係依公路法第64條第1項、汽車運
    輸業行車事故損害賠償金額及醫藥補助費發給辦法第3條第1
    項規定負損害賠償責任，因而原告亦不得另依民法第188條
    第3項規定對被告丁○○求償。至被告二人就系爭土地所為
    之夫妻贈與，早於92年10月間即已成立，僅是遲至93年1月
    14日始辦理所有權移轉登記，原告竟憑空臆測謂被告為脫產
    行為，實無依據等語，資為抗辯。
四、本件經本院整理及調查證據後，兩造對下列事實均無爭執：
   1、被告丁○○自92年10月21日起受僱於原告公司，擔任曳引
      車司機，於93年1月2日凌晨四時許，被告丁○○於執行職
      務，駕駛原告所有車號007-GS號曳引車載運鋼筋，行經台
      北縣五股鄉○○路○段往五股交流道方向時，逆向衝撞對
      側停放路旁之車輛，即訴外人亮全企業社所有車號
      P7-2490 號自小貨車、廖詔錚所有車號GP-0622號自小貨
      車、廖士鑄所有車號HT-5489號自小客車、林素月所有車
      號LJ-4436號自小客車、林晉邦所有車號7F-7453號自小客
      車等車輛，再撞損路旁訴外人蕭勝義所有，即址設同段
      316 號之鐵皮屋一棟及屋內貨品，且原告所有上開曳引車
      亦車頭毀損，而在車上之被告二人均受有不等之傷害。惟
      被告丁○○於事故發生後，避不出面賠償，亦不曾回到原
      告公司上班，而自行離職。
   2、原告於事故發生後，已於93年1月中旬至同年3月間，先後
      與上開受損車輛所有人達成賠償和解，亦即由原告理賠訴
      外人蕭勝義26萬元、廖士鑄18萬元、林素月4萬元、亮全
      企業社6萬4千元、林晉邦8萬元、廖詔錚1萬5千元。又原
      告於事故前，曾就其所有車號007-GS號曳引車向訴外人富
      邦公司投保第三人責任險，其中每一意外事故之財產損害
      賠償上限為300,000元，故訴外人富邦公司有派員參與原
      告上開賠償和解程序，其中賠付訴外人蕭勝義26萬元部分
      ，係由訴外人富邦公司所支付，嗣後於原告檢具其餘賠償
      單據後，訴外人富邦公司亦於本件言詞辯論終結前給付原
      告剩餘保險金4萬元。
   3、原告所有車號007-GS號曳引車在事故後所生之拖吊費6萬
      元、修理費59萬元，已由原告支付。
   4、被告丁○○迄至本件言詞辯論終結之際，尚有未領之薪資
      為66,306元。
   5、被告丁○○與丙○○○是夫妻關係，被告丁○○於93年1
      月14日將其僅有坐落台南縣善化鎮○○○段380-3、
      388-19地號，面積分別為6、82平方公尺，權利範圍均為
      全部，之土地二筆，以夫妻贈與為原因，辦理所有權移轉
      登記予被告丙○○○。
   6、以上事實，有原告提出之和解書六份、統一發票一份、支
      票十五份、估價單二份、富邦公司汽車保險單一份、轉帳
      傳票一份、汽車新領牌照登記書一份、被告丁○○之財產
      歸戶查詢清單一份、系爭土地登記謄本二份等影本為證，
      並經本院依職權向台北縣警察局蘆洲分局函調被告丁○○
      於93年1月2日在台北縣五股鄉○○路○段316號屋前之車禍
      肇事之現場圖、警訊筆錄、行車事故調查報告表、現場照
      片10張等資料核閱明確，復為被告所是認，則此等事實自
      堪信為真實。
五、茲兩造有爭執者厥為：
   1、被告丁○○就93年1月2日於台北縣五股鄉○○路○段316
      號屋前車禍事故之發生，是否確有過失？
   2、原告就其所支付給訴外人蕭勝義等6人的賠償金額，可否
      依據民法第188條第3項規定對被告丁○○求償？
   3、另原告就其所有車號007-GS號曳引車所受損害，可否依據
      民法第191條之2、第184條第1項前段等規定，對被告丁○○求償？
   4、再者，原告得否依據民法244條第1項規定，請求被告撤銷
      渠等就系爭土地所為之夫妻贈與行為？
六、查原告主張被告丁○○於93年1月2日凌晨4時許在台北縣五
    股鄉○○路○段316號屋前所造成之車禍事故，純係因其駕
    車不慎所導致，被告丁○○自應負過失責任等情，雖為被告
    所否認，並以前詞置辯，惟查，被告丁○○於上開時、地，
    係駕駛車號007-GS號曳引車，左偏逆向衝撞對側停放路旁之
    車輛及民宅一節，已如前開第4項第1款不爭執事實所述，應
    慶幸當時對向車道上並無行駛中之車輛而釀成難以彌補之損
    害，且停放於對向路旁之車輛，既無駕駛人，亦遠離被告丁○○所行駛之車道，自無過失足以招致被告丁○○駕車衝撞
    之情事。參以被告丁○○於事故後亦向警員供陳：「當時我
    駕駛007-GS號曳引車，行駛成泰路三段，我太太丙○○○談
    話，她在問我要行駛哪方向，我說要往五股交流道方向，後
    就不知道人了（不醒人事），就撞到了成泰路三段316號鐵
    屋及路旁車輛。... （肇事前發現對方時距離多少？有無採
    取閃避措施？肇事時有無剎車？剎車痕多少公尺？肇事前有
    無按鳴喇叭？）當時車禍時，我都不知道。.. （問：當時
    天候、路況如何？有無障礙物？該路段限速多少？..）天候
    、路況良好，沒有障礙物，該路段限速不知道。... （問：
    經你簽名之現場圖與事實情形是否相符？..）當時因夜晚，
    所以現場與現場圖我不清楚。.. 」等語（見其93年1月7日
    警訊筆錄，本院卷第70頁背面至第71頁），是以事故當時為
    凌晨四時許，夜色昏暗，原為絕大多數人之正常休眠時刻，
    被告丁○○之妻陪車交談亦意在避免其入睡，然參諸其行駛
    當時已未及注意道路之限速，肇事前完全未注意其已駛入對
    向車道，亦全未採取任何閃避措施或踩剎車，肇事後對於究
    係託何人報警，以及現場損害情況如何均不清楚等現象，被
    告丁○○於肇事前實已有精神不濟之情事，肇事當時甚且短
    暫入眠，肇事後雖知其肇事，但心志昏沈亦未達清明之程度
    ，以致均無法清楚描述事故狀態，則肇事因素自係可歸責於
    被告丁○○之事由無疑，且台灣省台北縣區車輛行車事故鑑
    定委員會、台灣省車輛行車事故覆議鑑定委員會均同此認定
    ，甚且就原告所有車號007-GS號曳引車承保第三人責任險之
    訴外人富邦公司，亦直指上開事故全係因被告丁○○打瞌睡
    而肇責等情，亦經本院向上開機關及訴外人函詢明確，有台
    灣省台北縣區車輛行車事故鑑定委員會北鑑字第931622號意
    見書、台灣省車輛行車事故覆議鑑定委員會94年1月18日府
    覆議字第0930101264號函、富邦公司94年3月4日 (94)富保
    業發字第041號函（見理算簽結作業單）等文件在卷可佐。
    雖被告仍舉網路中時報系報載資料，強詞辯稱事故純係枉死
    亡魂作祟所致，否則被告丁○○甫與其妻談話片刻，焉有下
    一刻立即不省人事之理，且其載運之貨品為整車鋼筋，如其
    駕車稍有不慎，反易遭鋼筋穿刺或撞擊，故其並無「不法」
    侵害他人權利云云，然查，被告所舉之網路資料，至多僅說
    明被告丁○○所行駛之上開道路，係屬易肇事之路段，而被
    告丁○○既為職業駕駛人，又經常做南來北往之長途旅程，
    本應就其所為之駕駛行為將對其他用路人所造成之危害，負
    較高之注意義務，更無論其尚且於深夜中駕駛，亦需要相當
    之專注力及良好之精神狀態，然被告丁○○於肇事前已精神
    不振，並需其妻陪車交談以免入睡，則在其妻未與之交談之
    片刻，一旦缺乏刺激，本即容易進入睡眠狀態，此亦屬長途
    駕駛人易經歷之情境，乃被告逕諉諸無辜之虛空，而推卸一
    己之責，誠屬可議，實無足取。是原告主張被告丁○○應就
    上開車禍事故負全部之過失責任一節，自屬可採。
七、按因故意或過失，不法侵害他人之權利者，負損害賠償責任
    ；又汽車、機車或其他非依軌道行駛之動力車輛，在使用中
    加損害於他人者，駕駛人應賠償因此所生之損害；再受僱人
    因執行職務，不法侵害他人之權利者，由僱用人與行為人連
    帶負損害賠償責任。僱用人賠償損害時，對於為侵權行為之
    受僱人，有求償權，民法第184條第1項前段、第191條之2、
    第188條第1、3項分別定有明文。經查，被告丁○○應就其
    於93年1月2日在台北縣五股鄉○○路○段316號屋前所致之
    車禍事故負全部過失責任一節，已如前述，則揆諸前開規定
    ，被告丁○○本應就其有過失駕駛行為對他人權利所生之損
    害，負最終之賠償責任（蓋依民法第280、281條規定，一般
    連帶責任，連帶債務人相互間原則上應平均負擔義務，其中
    一人之清償或其他行為致他債務人同免責任者，得向他債務
    人請求償還各自分擔之部分，故如依連帶債務法理，僱用人
    賠償損害時，對於為侵權行為之受雇人有二分之一求償權，
    但依民法第188條第3項負就僱用人之求償權予以特別規定，
    則其求償權應為全額之求償權，否則有連帶之債之規定已足
    適用，自無須另為規定，參學者曾隆興著，現代損害賠償法
    論，第129頁）。惟因被告丁○○於事故發生後，迴避其理
    賠責任，均由原告出面與被害人磋商賠償和解事宜，繼而由
    原告依彼等之和解契約理賠各該被害人之損害等情，已如前
    開第4項第2款兩造不爭執事實所述，為此原告即依前揭民法
    第188條第3項規定請求被告丁○○填補其損害一節，則為被
    告所否認，並以前詞置辯。本院查：
   1、按公路法第64條第1項規定：汽車運輸業者遇有行車事故
      ，致人﹑客傷害﹑死亡時，應負損害賠償責任，但經證明
      其事故之發生係因不可抗力或非由於汽車運輸業者之過失
      所致者，不負損害賠償責任。此與汽車運輸業者之受僱人
      因執行職務，不法侵害他人之權利者，被害人得依民法第
      188條第1項規定請求汽車運輸業者賠償損害，兩者之損害
      賠償構成要件﹑賠償金額﹑及舉證責任均不相同，即不得
      因前者之規定而排除後者之適用（參最高法院81年度台上
      字第1882號判決要旨）。亦即公路法第64條第1項及民法
      第188條規定乃為併存之請求權基礎，其中公路法第64條
      第1項規定之賠償構成要件較民法侵權行為體系之構成要
      件更為寬鬆（無須加害人應具備故意或過失之不法行為）
      ，請求權人所需負之舉證責任較輕（舉證責任部分轉換）
      ，但其可請求賠償之數額自是相對限縮，是以請求權人於
      加害人應負之賠償責任發生後，究應依何者規定提出請求
      ，乃係其訴訟之選擇權，非加害人可得置喙。依此，原告
      主張上開車禍事故全係因被告丁○○過失之駕駛行為所致
      ，為此伊爰依民法第188條第1項規定，對各被害人擔負其
      連帶賠償責任後，再依同法第188條第3項規定向被告丁○○求償等情，揆諸上開說明，當無不可，乃被告辯稱前開
      公路法規定為民法之特別規定，原告不得依民法第188條
      第3項規定對其求償云云，顯然誤解法規體系，自無足取
      。
   2、次查，原告於事故發生後，已於93年1月中旬至同年3月間
      ，先後與上開受損車輛及路旁鐵皮屋所有人達成賠償和解
      ，亦即由原告理賠訴外人蕭勝義26萬元、廖士鑄18萬元、
      林素月4萬元、亮全企業社6萬4千元、林晉邦8萬元、廖詔
      錚1萬5千元等情，已如前述，而參與上開和解過程之證人
      即富邦公司保險業務員甲○○於本院審理時亦證稱：「（
      問：撞壞五台車部分，理賠金額是否過高？）他們都有提
      出估價單，且我們根據和解相對人提的估價單再跟他們殺
      價，例如第三筆廖士鑄是中古車商，他的車已經賣給另外
      的第三人，但我們的和解金額還比第三人所購買的價格還
      要低2萬元，所以理賠金額都比被害人實際損失來的低。
      還有一位廖詔錚他的車被撞後，他的請求理賠金額是4萬
      多元，但我最後是以15,000元與他達成和解。至於林素月
      請求理賠金額是6萬元分三期，最後和解金額是4萬元。亮
      全企業社是最後和解的，當初請求大約是11萬元，且有向
      板橋地方法院起訴對原告請求賠償，之後我們才以64,000
      元達成和解。... （問：當初與被害人談和解時，是否有
      根據汽車的年份？）五台車裡面有三部車無法修復，只有
      亮全企業社與林晉邦的車可以修復，還有考量零件的價格
      ，雖然他們都有提出估價單，但我們評估後如沒有修復的
      必要，就將價格壓低與他們談和解。... 」等語（見本院
      94年7月13日言詞辯論筆錄），是以本件原告係以民法第
      188條第1項規定擔負其連帶賠償責任，而被告丁○○除系
      爭土地外，即無任何資產，然其復於事故後擅自離職，原
      告亦無將來之薪資給付義務可得抵充，縱其依同條第3項
      規定得對被告丁○○求償，但其得否獲得滿足清償，自非
      無疑義，參以訴外人富邦公司亦參與賠償過程，而保險人
      本意欲壓低被害人理賠數額，以減少其基於與原告間之保
      險契約所應付之保險金給付義務，則原告焉有甘願理賠各
      該被害人超過渠等實際所受損害之數額。是綜前觀之，原
      告對訴外人蕭勝義等六人之理賠金額並無過高情事，更何
      況被告對其辯稱原告理賠金額過高一節，僅空言答辯，未
      具體提出其認定之憑據，則其此部分辯解，亦屬無據。
   3、又按被保險人因保險人應負保險責任之損失發生，而對於
      第三人有損失賠償請求權者，保險人得於給付賠償金額後
      ，代位行使被保險人對於第三人之請求權；但其所請求之
      數額，以不逾賠償金額為限。前項第三人為被保險人之家
      屬或受僱人時，保險人無代位請求權。但損失係由其故意
      所致者，不在此限，為保險法第53條所明定，此即保險人
      代位權之規定。而保險人代位權之首要作用，即在於避免
      被保險人一方面基於保險契約向保險人請求保險給付，他
      方面又基於損害賠償請求權向第三人請求損害賠償，構成
      雙重求償，亦即於填補損害之外，又獲得不當得利。且依
      保險法第53條第1項規定，被保險人對第三人之損害賠償
      請求權，應於保險人向被保險人為保險給付之同時，不待
      被保險人另為債權讓與之表示，即法定移轉予保險人。但
      為使被保險人受領保險給付，獲得實益，若被請求之第三
      人為與被保險人有經濟上或生計上之利害關係者，應禁止
      保險人對之行使代位權，此復為保險法第53條第2項規定
      之意旨（即避免保險人於向左手為保險給付後，又自右手
      請求返還之意，參學者劉宗榮著，保險法，第240至244頁
      ）。簡言之，被保險人於受領保險給付後，在受領保險給
      付之範圍內，其對第三人之損害賠償請求權依保險法第53
      條第1項規定，立即法定移轉予保險人，同條第2項規定僅
      係於賠償請求權已移轉予保險人後，例外限制保險人代位
      權之行使而已。是以，被保險人於受領保險給付之範圍內
      ，對第三人即無損害賠償請求權可得行使，並不因保險人
      代位權受同條第2項規定行使之限制而得以回復（雖有學
      說從立法例上認為，保險法第53條第2項將「受雇人」納
      入保護範圍之規定應予刪除，蓋受雇人與家屬不同，其與
      被保險人間並無永久共同生活為目的，二者間欠缺經濟上
      共同利害關係，且如此無異廣泛免除被保險人之受雇人過
      失侵權行為或過失債務不履行責任，顯非適當等語，見學
      者劉宗榮著，前開著作）。經查，原告就被告丁○○駕駛
      車號007-GS號曳引車對訴外人蕭勝義等六人所生之賠償責
      任，已依其與訴外人富邦公司間之保險契約法律關係，受
      領訴外人富邦公司所給付之保險金300,000元一節，已如
      前開第4項第2款兩造不爭執事實所述，則揆諸上開說明，
      原告就其賠付予訴外人蕭勝義等六人和解金額之損害，已
      有部分獲得填補，依此，其就受領保險給付之範圍內，自
      不得再向被告丁○○求償。雖原告另援最高法院68年台上
      字第42號判例意旨為例，主張其受領保險給付，以其與對
      被告丁○○之求償權乃不同之原因事實，並不生損益相抵
      問題云云，然查，原告所述之前揭判例係針對侵權行為之
      被害人即被保險人予以說明，且認被害人縱有不同之請求
      基礎，仍不妨害保險法第53條之適用，而今原告因保險契
      約所填補之損害，係其依民法第188條第1項規定所為之賠
      償責任，當無上開判例適用之餘地，更無論本件當有保險
      法第53條之適用。依此，被告抗辯原告自訴外人富邦公司
      所受領之保險給付，應自其對被告丁○○依民法第188條
      第3項之求償範圍內予以扣除等語，即堪採信。
   4、綜前所述，原告固於事故後，先後理賠訴外人蕭勝義等六
      人之損害共計639,000元，然因其亦基於保險契約法律關
      係，受領訴外人富邦公司理賠其第三人責任險保險金
      300,000元，並填補其上開部分損害，則原告依民法第188
      條第3項規定得請求被告丁○○賠償者，應為339,000元。
八、再按因故意或過失，不法侵害他人之權利者，負損害賠償責
    任，為民法第184條第1項前段所明定，而該條規定所指之「
    他人」，並無身份條件之限制，任何人均可能為被害人，此
    與契約責任僅發生於特定債權人與特定債務人間之情形自有
    不同。惟如債務人之違約不履行契約上之義務，同時構成侵
    權行為時，除有特別約定，足認有排除侵權責任之意思外，
    債權人非不可擇一請求（? 最高法院69年度台上字第1402號
    判決要旨）。查原告主張其因被告丁○○有過失之駕駛行為
    ，亦造成其所有車號007-GS號曳引車之毀損，為此並爰依民
    法第184條第1項前段請求被告丁○○應負損害賠償責任等情
    ，復為被告所否認，並辯稱：原告與被告丁○○於事故發生
    之際具有僱傭關係，原告應依債務不履行之相關規定求償，
    不得逕依民法第184條第1項前段規定請求云云，然查，民法
    第2編第2章第7節關於僱傭之規定，並無類似民法第434 條
    （租賃）、第468條第2項（使用借貸）等特別規定足以排除
    侵權行為法則之適用，且被告丁○○復未能舉證其與原告間
    之僱傭契約有何約定原告已免除其侵權責任之事實，參以僱
    傭之契約責任與侵權行為責任間亦不具有特別法與普通法之
    關係，則揆諸前開說明，自不妨害原告選擇依一般侵權行為
    法則主張其權利，是被告前開辯解，亦屬無據。至原告所有
    車號007-GS號曳引車係因被告丁○○應負過失責任之駕駛行
    為而造成損毀，且原告亦於事故後自行將上開受損車輛拖離
    現場，並交由訴外人戊○○即日進汽車企業行予以修復，計
    支出拖吊費6萬元、修理費59萬元等事實，復如前開不爭執
    事實所述，並經證人戊○○於本院審理時結證明確，且稱：
    修理費用之零件款約佔30萬元，其餘為工資款，且伊大多使
    用與車號007-GS號曳引車年份相當之中古零件予以更換，少
    數所使用之新品零件亦屬副廠零件，價格均較正廠零件便宜
    一半左右等語（見本院94年7月27日言詞辯論筆錄），雖被
    告嗣於本院審理後階段再就原告是否支出59萬元之修理費用
    予以爭執，然其已反於前開業經被告自認第4項第3款所述之
    不爭執事實，復未說明其前開自認有何與事實不符之情，則
    其此部分辯解，當無足取。依此，原告依民法第184條第1項
    前段、第213條等規定，請求被告丁○○賠償其因修復車號
    007-GS號曳引車所支出之費用共計650,000元等情，自應准
    許。
九、復按二人互負債務，而其給付種類相同，並均屆清償期者，
    各得以其債務，與他方之債務，互為抵銷，民法第334條第1
    項前段定有明文。查被告丁○○抗辯：伊固於93年1月2日事
    故發生後隨即離職，然原告迄今尚有66,306元之薪資迄未給
    付，則伊就上開已屆期之薪資債權，自得與伊對原告前揭損
    害賠償請求權相互抵銷等語，已為原告所是認，則揆諸前揭
    規定，亦應准許。又損害非因故意或重大過失所致者，如其
    賠償致賠償義務人之生計有重大影響時，法院得減輕其賠償
    金額，復為民法第218條所明定，亦即法院酌減賠償金額，
    限於加害人之行為出於輕過失，且對加害人之生計有重大影
    響時，始得酌減。今被告丁○○就其於93年1月2日在台北縣
    五股鄉○○路○段316號屋前所造成之車禍事故，全係因可
    歸責於一己之事由而導致，且過失情節非屬輕微，更無論被
    告丁○○於事故後隨即避不出面賠償，甚且將其名下僅有之
    系爭土地迅速移轉予其妻即被告丙○○○（以下論述），造
    成其已無資產之假象，則其逃避債務之情已躍然於上，焉有
    原告於索賠無門，分文未償，不得已而提起本件訴訟後，再
    抗辯法院應以其無資力為由，酌減其賠償金額？是其逕請求
    本院應另依民法第218條規定予以酌減償金云云，實無理由
    。
十、末按債務人所為之無償行為，有害及債權者，債權人得聲請
    法院撤銷之。而債權人依上開規定聲請法院撤銷時，得並聲
    請命受益人或轉得人回復原狀，民法第244條第1、4項亦定
    有明文。蓋債務人所有之財產除對於特定債權人設有擔保物
    權外，應為一切債務之總擔保，故債務人明知其財產不足清
    償一切債務，而竟將財產贈與、出賣於人，及受益人於受益
    時亦知其情事者，債權人即得依民法第244條第1、2項之規
    定，聲請法院撤銷。此項撤銷權之效力，不特及於債權行為
    ，即物權行為亦無例外，最高法院於48年台上字第1750號著
    有判例意旨可稽。查原告主張被告丁○○於93年1月2日肇致
    其損害賠償責任後，隨即於同年月5日將其名下僅有之系爭
    土地贈與事故當時同車之妻即被告丙○○○，並於同年月14
    日辦畢土地所有權移轉登記，則其所為之贈與行為顯已害及
    原告債權之受償，原告自得依前揭民法第244條第1項規定撤
    銷被告所為之詐害行為等情，為被告所否認，辯稱：被告二
    人間早於92年10月間即已達成系爭土地之贈與合意，則彼等
    贈與成立當時，對尚未存在之債權自無從妨害，原告即不得
    撤銷云云。然查，系爭土地於93年1月14日所為以夫妻贈與
    為原因之所有權移轉登記，清楚載明原因發生日期為93年1
    月5日之事實，有原告提出被告並無爭執之系爭土地登記謄
    本二份可證，而該項事實之登載，地政機關純係依申請人單
    方面之陳述為之，登記人員就該項記載並無置喙餘地，乃被
    告事後於原告以訴行使撤銷權後，再反於其自己前開對地政
    人員所為之陳述，更無論其始終未就地政機關登載內容有何
    與事實不符之處提出舉證，則其前開辯解自難採信。是以，
    被告丁○○既於事故發生後之93年1月5日始將系爭土地贈與
    其妻即被告丙○○○，且被告丁○○除系爭土地外，即無其
    他資產之情，亦有原告提出被告丁○○之歸戶財產查詢清單
    影本一份為證，復為被告二人所自承，則被告丁○○之上開
    贈與行為，確已害及原告之債權，因而原告依民法第244條
    第1項規定，請求撤銷被告二人間就系爭土地所為贈與行為
    ，即屬有據。至被告丙○○○既與被告丁○○為夫妻關係，
    彼等即有同財共居之事實，參以其復於事故時在場，其於受
    贈當時顯可知悉該贈與行為將害及被告丁○○之債權人，而
    仍同意受贈，則原告併依同條第4項規定請求被告丙○○○
    應予回復原狀，即其就系爭土地之所有權移轉登記負有塗銷
    義務等情，亦屬有據。
十一、綜上所述，原告基於民法第184條第1項前段、第191條之2
      、第188條第3項等規定，請求被告丁○○賠償其所受損害
      共922,694元，及自起訴狀繕本送達翌日（即93年6月4日
      ）起算之法定遲延利息等情，為有理由，應予准許，爰判
      決如主文第一項所示，至原告逾此部分之請求，則屬無據
      ，不應准許。又原告併依民法第244條第1、4項規定，請
      求撤銷被告二人就系爭土地所為之贈與行為，且被告丙○○○應將系爭土地之所有權移轉登記予以塗銷等情，亦有
      理由，應予准許，爰判決如主文第二項所示。再者，本件
      原告勝訴部分，因兩造分別陳明願供擔保，各請求就原告
      聲明第一項部分予以假執行或免為假執行，經核無不合，
      爰各酌定相當擔保金額併准許之。至原告敗訴部分，其假
      執行之聲請，已失所附麗，應併予駁回之。
十二、據上論結，原告之訴為一部有理由，一部無理由，應依民
      事訴訟法第79條、第85條第1項、第390條第2項、第392
      條第2、3項，判決如主文。
中　　華　　民　　國　　94　　年　　9 　　月　　14　　日
                  民事第五庭    法　官　林彥君
以上正本係照原本作成
如對本判決上訴，須於判決送達後20日內向本院提出上訴狀
中　　華　　民　　國　　94　　年　　9 　　月　　14　　日
                                書記官　莊淑雅
